【裁判字號】    99,監宣,301
【裁判日期】    991209
【裁判案由】    聲請監護宣告等
【裁判全文】
臺灣高雄地方法院民事裁定             99年度監宣字第301號
聲  請  人  孫立花
上列聲請人聲請監護宣告事件，本院裁定如下：
    主    文
宣告孫克盛（男、民國○ 年○ 月○ 日生、身分證統一編號：Ｚ000
000000號）為受監護宣告之人。
選定孫立花（女、民國○○年○ 月○ 日生、身分證統一編號：Ｚ000
000000號）為受監護宣告之人之監護人。
指定高雄市政府社會局為會同開具財產清冊之人。
聲請費用新臺幣壹仟元由受監護宣告之人孫克盛負擔。
    理    由
一、聲請意旨略以：聲請人為孫克盛之女，孫克盛因中風，致心
    智缺陷，已不能為意思表示或受意思表示，為此聲請對其為
    監護之宣告等語。並提出戶籍謄本1 份為證。
二、按「對於因精神障礙或其他心智缺陷，致不能為意思表示或
    受意思表示，或不能辨識其意思表示之效果者，法院得因本
    人、配偶、四親等內之親屬、最近一年有同居事實之其他親
    屬、檢察官、主管機關或社會福利機構之聲請，為監護之宣
    告。」，98年11月23日修正生效之民法第14條第1 項定有明
    文。又「法院應於鑑定人前訊問應受監護宣告之人。但有礙
    難訊問之情形或恐有害其健康者，不在此限。」、「監護之
    宣告，非就應受監護宣告之人之精神或心智狀況訊問鑑定人
    後，不得為之。」、「法院為監護之宣告時，應依職權就配
    偶、四親等內之親屬、最近一年有同居事實之其他親屬、主
    管機關、社會福利機構或其他適當之人選定一人或數人為監
    護人，並同時指定會同開具財產清冊之人。」，98年11月23
    日修正生效之民事訴訟法第602 條第1 項、第603 條、民法
    第1111條第1 項亦分別定有明文。
三、經查，本院依法對孫克盛進行鑑定程序，經本院親自訊問孫
    克盛，其對於法官叫喚其姓名，並無反應，且經財團法人私
    立高雄醫學大學附設中和紀念醫院林瑞泰醫師鑑定後認為：
    孫克盛因為多次中風及年老，認知功能有障礙，變成失智症
    ，致已不能為意思表示或受意思表示，建議為監護宣告等語
    （見本院99年9 月15日鑑定筆錄），是依上揭鑑定結果，孫
    克盛因罹患上揭疾病，致已達不能為意思表示或受意思表示
    ，或不能辨識其意思表示效果之程度，應可認定。本院爰依
    法宣告孫克盛為受監護宣告之人。
四、就受監護宣告人之監護人部分：本件受監護宣告人孫克盛之
    配偶已過世，而孫克盛之子女除聲請人外，尚有孫立英、孫
    立會、孫進福，此有聲請人提出之孫克盛之戶籍謄本、親屬
    系統表各1 份在卷可參，應堪認屬實。而聲請人主張：伊有
    意願擔任監護人，且孫立英、孫立會均推舉伊擔任監護人，
    而孫進福拒將其所收取之孫克盛房屋之租金，用於支付孫克
    盛之看護費用，其並不適合擔任監護人，請求法院選任伊單
    獨監護等語；另孫立英、孫立會到庭表示同意由聲請人擔任
    受監護宣告人孫克盛之監護人等語（見本院卷第36頁）；然
    孫進福則陳述：伊父親在中風前之股票全數被孫立英、聲請
    人賣完、二信存款被孫立英盜領近新臺幣（下同）1 千多萬
    元、伊母親遺留之黃金被孫立花、孫立會盜賣，且聲請人將
    所得30萬元轉為其私人定存、伊父親之鐵路局薪俸也被姐姐
    取走，故伊不同意由聲請人擔任監護人，請求法院選任伊擔
    任監護人等語，惟查，孫克盛之二信存款係由其子女4 人平
    分，每人提撥20萬元作為孫克盛之日常費用，另孫克盛之月
    退俸則使用於其住在安養中心之每月費用等情，已經聲請人
    陳明在卷，而孫進福到庭亦未否認；至於聲請人賣掉黃金之
    30萬元定存，則已由聲請人當庭陳列於孫克盛之財產清冊之
    上；此外，孫進福對於聲請人有何損害孫克盛利益之事實，
    並未舉證以明，反自陳將其所收取孫克盛名下房屋租金之部
    分，用於支付其兒子喪葬費，其子女之生活費、家計，而非
    使用於照護孫克盛（見本院卷第42頁反面）。綜合上情，認
    為聲請人已獲得除孫進福以外其餘姊妹之支持，且於孫克盛
    中風住院後，確有將所保管之孫進福存款、月退俸使用於護
    養治療孫克盛，本院爰選任聲請人擔任孫克盛之監護人。又
    經本院選定之監護人即聲請人，自應依民法第1112條規定，
    負責護養療治受監護宣告人孫克盛之身體及妥善為財產管理
    之職務。
五、另就指定會同開具財產清冊之人部分，本院為避免孫克盛之
    子女4 人，對孫克盛之財產狀況發生無謂爭執，爰指定由第
    三人即高雄市政府社會局擔任會同開具財產清冊之人。又依
    民法第1113條準用同法第1099條之規定，於監護開始時，監
    護人即孫立花對於受監護宣告人孫克盛之財產，應會同高雄
    市政府社會局，於2 個月內開具財產清冊並陳報法院，併此
    敘明。
六、依民事訴訟法第608 條第1 項，裁定如主文。
中    華    民    國    99    年    12    月    9     日
                   家事法庭     法  官  郭佳瑛
正本係照原本作成。
如不服本裁定關於選定監護人及指定會同開具財產清冊之人等部
分，應於送達後十日內向本院提出抗告狀，並繳納抗告費新臺幣
1千元；其餘關於宣告監護之部分，不得抗告。
中    華    民    國    99    年    12    月    9     日
                                書記官  曾小玲

司法院資訊處製作；財團法人民間司法改革基金會備份。
